台灣高等法院台中分院刑事判決　　95年度上更 (一)字第265號
上　訴　人
即　被　告　丙○○
　　　　　　壬○○
　　　　　　乙○○
　　　　　　子○○
　　　　　　辰○○
選任辯護人　劉憲璋律師
上　訴　人
即　被　告　戊○○
選任辯護人　楊榮富律師
上　訴　人
即　被　告　巳○○
選任辯護人　詹漢山律師
　　　　　　謝英吉律師
　　　　　　陳育仁律師
上列上訴人因違反政府採購法案件，不服台灣台中地方法院中華
民國92年3月28日第一審判決（89年度訴字第1406號，起訴案號
：台灣台中地方法院檢察署89年度偵字第6725號），提起上訴，
判決後經最高法院發回更審，本院判決如下：
    主      文
原判決關於丙○○、壬○○、乙○○、子○○、辰○○、戊○○
、巳○○部分均撤銷。
丙○○、壬○○、乙○○、子○○、辰○○、戊○○、巳○○、
共同意圖影響決標價格及獲取不當利益，而以協議使廠商不為投
標及不為價格之競爭，丙○○處有期徒刑壹年；壬○○、乙○○
均累犯，各處有期徒刑捌月；子○○處有期徒刑柒月；辰○○處
有期徒刑陸月，如易科罰金，以參佰元折算壹日；戊○○、巳○○各處有期徒刑陸月，如易科罰金，均以參佰元折算壹日，均緩
刑參年。扣案之廠商聯絡單乙份（計肆頁）沒收。
　　事      實
一、壬○○於民國（下同）87年間曾犯賭博罪，經台灣高等法院
    台南分院判處有期徒刑六月確定，於88年1月18日執行易科
    罰金完畢；乙○○於85年間，曾因違反麻醉藥品管理條例案
    件，經台灣台南地方法院判處有期徒刑五月確定，於87年12
    月28日執行完畢，詎均不知悔改。丙○○於89年2月間，得
    知「經濟部水利處中區水資源局」（以下簡稱水資源局）辦
    理「九二一震災石岡壩下游副壩及第二道消能池緊急復建工
    程」（以下簡稱下游副壩工程）、「九二一震災石岡壩右岸
    護坡緊急復建工程」（以下簡稱右岸護坡工程），且下游副
    壩工程，自89年2月19日起至同年2月24日止，右岸護坡工程
    自89年2月21日起至同年2月25日止，在水資源局販賣工程標
    單，並分別於89年2月25日，及同年月29日，在水資源局進
    行開標，竟基於意圖影響決標價格及獲取不當利益，而以協
    議使廠商不為投標及不為價格競爭（以下簡稱圍標）之犯意
    ，以每人每日新台幣（下同）2千元之代價，僱用有犯意聯
    絡之壬○○、乙○○、子○○三人，自89年2月21日上午起
    至同年月24日下午止，於水資源局秘書室販賣標單之公務員
    上班時間內，至上開販賣標單之處所，向前往購買標單之人
    員攔阻，要求留下廠商名稱、負責人姓名及聯絡電話等，並
    將所得資料交予丙○○彙整，再由丙○○以「林先生」之名
    義，用電話聯絡購買標單之公司負責人等，約定於89年2 月
    23日下午6時許，在台中縣大里市○○路466號「嘉鎮餐廳」
    舉行圍標協調餐會，以協議上開工程由何廠商得標、陪標及
    得標廠商提出多寡比例之工程款項，以供分配予關係人等圍
    標事宜。嗣丙○○於89年2月23日下午6時許，在「嘉鎮餐廳
    」以「來來營造有限公司林先生」之名義席開三桌，由壬○○、乙○○、子○○負責引領參與餐敘之廠商人員，經邀約
    出席之廠商人員計有：川順營造股份有限公司（以下簡稱川
    順公司）之代表人辰○○、鐵山營造工程有限公司（以下簡
    稱鐵山公司，代表人為林瑞斌）之經理戊○○（其在執行職
    務範圍內亦為該公司之代表人）、協誠營造有限公司（以下
    簡稱協誠公司，代表人為蔡秋雄）之總經理卯○○（其在執
    行職務範圍內亦為該公司之代表人）、金樹營造有限公司（
    以下簡稱金樹公司，代表人為羅張阿絲）之經理巳○○（其
    在執行職務範圍內亦為該公司之代表人）、東億營造有限公
    司之代表人張振山、南海工程股份有限公司（代表人為蔡建
    池）之工務經理藍敬鴻（其在執行職務範圍內亦為該公司之
    代表人）及工務部專案經理許禮瑩、偉泰營造有限公司（下
    稱偉泰公司，代表人姚蘇淑絮）之經理庚○○，以及辛○○
    、高炳盛、甲○○、癸○○、己○○、寅○○、丑○○，與
    綽號「阿仁」之不詳姓名成年男子、其他不詳年籍姓名之人
    共二十餘人（另有蔡天瑞、鍾志成、何俊輝等人或因未領取
    下游副壩工程之標單，或因公司不符合承攬工程之資格，於
    協議未完成前即先行離去），而綽號「阿仁」之不詳姓名成
    年男子於抵達餐會現場後，即向丙○○表示有意承攬「右岸
    護坡工程」，欲與丙○○共同圍標上開二工程並主持餐會，
    惟因部分廠商人員認右岸護坡工程，領標期間仍有二日，建
    議能暫緩討論，擇期再就該工程進行圍標事宜，是丙○○僅
    就下游副壩工程表示以「投小標」之方式進行，以金額最高
    者為得標廠商承攬該工程，而該金額百分之五十由丙○○等
    發起圍標人員取得，另百分之二十五由配合陪標廠商取得，
    其餘百分之二十五則由所有領取該工程標單之廠商人員朋分
    。丙○○旋即發放紅色空白紙張予各廠商人員，由有意投標
    之廠商人員在紙張上填寫金額，現場計有辰○○（880萬元
    ）、卯○○（685萬元）、高炳盛（310萬元）等廠商人員填
    寫，而由辰○○所代表之川順公司以880萬元得標，並由戊○○所代表之鐵山公司、卯○○所代表之協誠公司、巳○○
    所代表之金樹公司、張振山所代表之東億公司、藍敬鴻所代
    表之南海公司、高炳盛借用「麗明營造股份有限公司」（以
    下簡稱麗明公司）之營業登記執照同意參與陪標，惟陪標廠
    商之投標金額須填載一億二千萬元以上（該工程投標之押標
    金為1100萬元），經丙○○當場宣佈上開協議內容後，與會
    之廠商人員辰○○、戊○○、卯○○、巳○○、張振山、藍
    敬鴻、許禮瑩、庚○○、辛○○、高炳盛、甲○○、癸○○
    、寅○○、丑○○、姚辰展及綽號「阿仁」之不詳姓名成年
    男子等人均無異議，而與丙○○、壬○○、乙○○、子○○
    等人基於共同圍標之犯意聯絡，達成上開協議定案。丙○○
    會後並聯絡另24家未與會之廠商，通知渠等未參與餐會以放
    棄投標論，不得再行投標，同時要求渠等以餐會協議結果配
    合辦理。另鄭佳順亦基於共同圍標之犯意聯絡，於89年2 月
    24日，委請友人沈基文向丙○○表示欲借用「有巢營造有限
    公司」（以下簡稱有巢公司）之營業登記執照參與陪標，丙○○即轉知須填載1億2千萬元以上。後因辰○○與其子即案
    外人戴永恭研商，認以880萬元作為「搓圓仔湯費」之金額
    過高，恐不敷成本，且完工日期亦有困難，乃於2月24日中
    午，由戴永恭以電話通知丙○○，要放棄投標該工程，惟丙○○並未將此事告知其他陪標或未參與陪標之廠商人員，任
    由其他陪標廠商參與陪標。嗣於89年2月25日上午10時許，
    在水資源局開標結果，由陪標之鐵山公司、協誠公司、金樹
    公司、東億公司、南海公司、有巢公司依序以1億2600萬元
    、1億2100萬元、1億2530萬元、1億3200萬元、1億2千萬元
    、1億2千萬元之金額投標（經比減價結果由協誠公司減至1
    億零590萬元，但未得標）。迨於同日上午11時許，由台灣
    台中地方法院檢察署檢察官指揮法務部調查局中部地區機動
    工作組人員在上址查獲；又於同年3月2日，經法務部調查局
    中部地區機動工作組人員在台中市○○路○段50巷8號19樓
    之11壬○○住處，扣得丙○○所書寫彙整之廠商聯絡單乙份
    （計4頁）。
二、案經法務部調查局中部地區機動工作組（以下簡稱中機組）
    報請台灣台中地方法院檢察署檢察官偵查起訴。
    理      由
一、被告等之辯解：(1)、上訴人即被告（下稱被告）丙○○辯稱
    ：在嘉鎮餐廳尚未達成協議，因當時伊有宣佈第二天再聯絡
    ，若未聯絡，則由各廠商人員自由投標云云。(2)、上訴人即
    被告（下稱被告）壬○○辯稱伊單純受僱於丙○○，日薪2
    千元，不知圍標事。丙○○等人開會時，有請伊過去，伊坐
    在外面吃飯。丙○○是老闆，要伊怎麼做，伊就怎麼做云云
    。(3)、上訴人即被告（下稱被告）乙○○辯稱：伊是受僱於
    丙○○做工而已，工作內容是看到有人拿牛皮紙袋出來，就
    問名子、電話，抄起來拿給丙○○。在嘉鎮餐廳吃飯時，伊
    等是在外面櫃檯旁吃的，伊是依交待處理云云。(4)、上訴人
    即被告（下稱被告）子○○辯稱：伊只認識壬○○，當時沒
    有工作，壬○○叫去做工，伊只是坐在車上幫忙看，純粹作
    工，不知內情云云。(5)、上訴人即被告（下稱被告）巳○○
    辯稱：伊去嘉鎮餐廳是要瞭解現場情況，並未同意圍標該工
    程，且餐會結束後，伊有向丙○○說，因押標金已打好，一
    定要去投標，才能退還押標金，並非說要陪標。是依照正常
    程序投標，並有詢價。丙○○將伊名字記在參加名冊內，是
    丙○○個人行為，不能因此認定伊同意圍標云云。(6)、上訴
    人即被告（下稱被告）辰○○辯稱，伊年歲太大，不介入工
    程承攬業務，對外工程承攬均由伊子戴永恭出面處理，當天
    伊係以個人身分前往了解，並非代表川順公司參與投小標。
    都是丙○○在主導，廠商不敢有意見。伊是被動的，希望從
    輕云云。(7)、上訴人即被告（下稱被告）戊○○辯稱：伊到
    嘉鎮餐廳只是去聽而已，並未合意圍標該工程，亦未說要陪
    標。因中區水資源局的人通知伊去投標，伊才去投標，且是
    以自己估算之金額去投標。會去參加餐會是因電話一直來叫
    才去，不知圍標事，沒有配合圍標云云。
二、惟查：
(一)、本案有被告丙○○、壬○○及綽號「阿仁」之不詳姓名成年
    男子，於89年2月23日，在嘉鎮餐廳舉行圍標協調餐會之照
    片二張；與被告壬○○、乙○○、子○○於同年2月24日在
    水資源局等候，以攔阻前往購買標單人員之照片各乙張；暨
    水資源局開標紀錄表影本二張附卷；及被告丙○○所書寫彙
    整之廠商聯絡單乙份（計四頁）扣案可資佐證。依廠商聯絡
    單之記載，共有40家廠商，均載有電話號碼，並有於廠商後
    寫有「ＯＫ」字樣者，另記載判標者（依丙○○供稱即陪標
    者）有金樹、友仁、高炳盛（即辛○○之子，國毅營造）、
    張振山（即東億營造）、藍（即藍敬鴻之南海營造）、協誠
    6 、山、有巢等廠商。依開標紀錄表記載，參與投標者有
    山營、金樹營造、南海營造、有巢（誤載為災）營造、東
    億營造、協誠營造，其投標金額依序為1億2600萬、1億2530
    萬、1億2千萬、1億2千萬、1億3200萬、1億2100萬。
(二)、被告丙○○於89年3月2日中機組調查時及偵查中供稱：水資
    源局辦理「下游副壩工程」、「右岸護坡工程」，在水資源
    局販賣工程標單，伊指示壬○○去攔阻領標廠商並抄下姓名
    、公司及電話號碼。後壬○○找來兩位朋友陪同到水資源局
    ，伊每日付壬○○等三人每人2千元做為工資。壬○○將廠
    商連絡電話交由伊，由伊以林先生名義打電話與廠商聯絡，
    約定於89年2月23日晚間6時，在大里市嘉鎮餐廳討論上開工
    程投標事宜，共有18家廠商與會，除鐵山營造公司、川順營
    造外，伊皆不認識。一般經常參與承攬工程廠商，對於伊電
    話聯繫之用意及目的均能明瞭。會中認「右岸護坡工程」開
    標日還久，先不予討論，並由伊決定以開小標方式決定由何
    家廠商承攬「下游副壩工程」。結果由川順營造公司以880
    萬元獲得承攬權，並由山、金樹、南海、有巢、東億、協
    誠六家營造公司參與陪標。會中並決定由川順營造公司提供
    之880萬元作為搓退費用，其中一半440萬元由鐵山等六家陪
    標廠商平分，另440萬元由其餘廠商及由我占三家廠商予以
    平分。在協調餐會中，有當眾告知參加陪標廠商需具備甲級
    營造之資格，1100萬元押標金自行籌措，同時以開小標方式
    決定得標廠商。扣押之廠商聯絡名單，其中有巢、南海營造
    兩家漏抄，故名冊中只有40家名字。載有「OK」字樣是代表
    該廠商已取得聯絡，「判標」字樣是代表於協調會後記載願
    意參與陪標之廠商名稱。因該下游副壩工程之押標金為1100
    萬元，從經驗可估計工程款在一億二千萬元以上，故伊在協
    調會中，向願意陪標廠商告知陪標金額均須填一億二千萬元
    以上之金額等語（見他字卷一第225至232頁、第255、256頁
    ）。於本院審理時，丙○○具結後證稱：於89年3月2日中機
    組所為陳述均實在等語。且丙○○於中機組所為證詞，與上
    開攔阻前往購買標單人員之照片、水資源局開標紀錄表影本
    ，及被告丙○○所書寫彙整之廠商聯絡單所顯示之客觀事實
    相符，足認丙○○於中機組所為證詞，有可信之特別狀況，
    做為證明其他被告之犯罪事實，有證據能力，亦可做為丙○○犯罪之自白。
(三)、被告壬○○、乙○○、子○○對於上開受丙○○僱用，攔阻
    至水資源局買標單之人，抄下廠商名稱、電話；於大里市嘉
    鎮餐廳聚餐時，亦在場之事實，均坦承不諱。並有上開攔阻
    前往購買標單人員之照片及廠商聯絡單可憑，足證被告等上
    開辯解，均係卸責之辭，不足採信。
(四)、被告戊○○於中機組調查時及偵查中已供稱：伊為鐵山公司
    之經理，有參與餐會，開完小標後，伊有當場表示要陪標，
    吳某（即丙○○）告以陪標要填寫1億2千萬元以上，伊即表
    明以一億二千六百萬元配合陪標等語（見他字卷一第64、10
    8頁）；且依卷附被告丙○○所書寫彙整之廠商聯絡單影本
    乙份，其上載有「鐵山」判標（即陪標）；又依卷附水資源
    局開標紀錄表影本所載，鐵山、協誠公司投標金額分別為1
    億2600萬元，可見被告戊○○確均有同意參與陪標，並就圍
    標前開工程達成協議無疑。
(五)、被告巳○○於中機組調查時及偵查中已自承，其係金樹營造
    之經理，為陪標廠商等情，而依被告巳○○提出卷附該工程
    押標金即面額1100萬元之保付支票，其發票日期為89年2月2
    4日，尚難認在餐會即同年月23日前已備妥；且依被告丙○○於中機組調查時及偵查中供稱：金樹公司為陪標廠商，伊
    有告以陪標廠商其投標金額須填寫1億2千萬元以上等語，並
    有卷附前開廠商聯絡單上記載「金樹」判標（即陪標）可查
    。又依卷附水資源局開標紀錄表影本所載，金樹公司投標金
    額為1億2530萬元，益見被告巳○○確有同意參與陪標，並
    就圍標前開工程達成協議無疑。至證人劉嘉佶、張世炬、張
    金川於本院前審理時雖均證稱金樹公司有向其等詢價，仍無
    阻於被告巳○○犯罪之成立。
(六)、被告辰○○在中機組調查時及偵查中供稱：係川順營造董事
    長，當天餐會由丙○○主持，吳表示今天餐會目的係要決定
    前述甲、乙工程得標過程能夠順利，由於領標廠商皆參與，
    提議以『投小標』方式決定由何廠商承攬施作，且指定陪標
    廠商，…經與會在場廠商同意後，丙○○即指示在場圍事人
    員發放紅色空白紙條予廠商，有意投標廠商需於該紙條上填
    寫金額，以金額最高者獲得該甲工程之承攬施作權，丙○○
    並當場宣佈「投小標」之規則，以小標得標金額作為搓圓仔
    湯費用，其中百分之50作為圍事人員酬勞，百分之25作為陪
    標廠商費用，剩下百分之25給予有參與領標而未參與投標廠
    商作為賠償，結果在場約有五、六家廠商有參與「投小標」
    由我本人代表川順公司填載880萬元為最高，獲得甲工程投
    標承作權。投小標後要陪標之人先去向丙○○登記，丙○○
    向陪標者說，要投1億2千萬元以上」（見他字卷一第170、
    171、188頁）。參以上開丙○○之證詞及廠商聯絡單之紀載
    足證被告辰○○確有同意參與圍標，並達成協議。
(七)、共犯之陳述：(1)、共犯丑○○於89年3月6日中機組時供稱：
    伊在友仁營造任職工務部經理，89年2月23日晚間6點有至大
    里嘉鎮餐廳參加餐敘，協調上開下游副工程承標開小標事宜
    。伊有表示友仁營造要陪標等語（見他字卷一第340、351頁
    ），足認丑○○就本件圍標前開工程已達成協議。(2)、共犯
    卯○○於89年2月25日偵查中供稱：有參加大里嘉鎮餐廳聚
    餐，主持有問說何人要陪標，伊說要陪標。昨天晚上姓林的
    人打電話給伊，叫伊填一億三千一百萬元等語（見他字卷一
    第112頁），足認卯○○就圍標前開工程已達成協議。(3)、
    共犯辛○○於89年4月7日偵查中承認：有全程參與，有與伊
    兒子研商投小標，以310萬元投小標等語（見他字卷二第122
    頁），足認辛○○就本件圍標前開工程已達成協議。(4)、共
    犯己○○於89年4月7日偵查中供稱：有吃飯，且有拿小標單
    ，沒有標便走了，承認參加搓圓仔湯等語；於中機組並承認
    因懷疑有警方監控，藉口上廁所離開等語（見他字卷二第10
    4、126頁），足認己○○就本件圍標前開工程已達成協議。
(八)、另八易營造有限公司之寅○○、偉泰營造之庚○○、安榮昌
    公司之甲○○及癸○○均否認有參與與圍標，寅○○於中機
    組調查時及偵查中，辯稱：其原在石崗鄉太陽堂餐廳另有飯
    局，席間接到該男子電話催促，因會來搓圓仔湯之人大部分
    是黑道分子，怕對方有不利之舉，所以才於該晚九時許，趕
    往嘉鎮餐廳。進入該餐廳後，見與會廠商約有二十餘人，會
    中由被告丙○○如何向與會廠商代表提議就下游副壩工程投
    小標，以出價最高者得標承攬該工程，並以該金額如何作為
    此次圍標費用，嗣由某廠商以880萬元得標，隨後宣佈有意
    陪標的廠商，如何留下來登記，伊未參加投小標，亦無意陪
    標即先行離開等語（見他字卷一第292頁）。庚○○辯稱：
    因邀約的人講話的意思，得知是黑道在圍標工程，不願意得
    罪黑道才參加聚會。大約7時開始，晚間8時即先行離去等語
    。甲○○辯稱：安榮昌公司非營造公司，無資格參與投標本
    案工程，故無法代替配合公司之營造廠投小標。且係為避免
    領標單之許仲禸之困擾才參與餐會，中途即藉故離去，避免
    投小標等語；癸○○亦大致為相同之辯詞。惟寅○○、庚○○、甲○○、癸○○均有參與餐會，且其等均係建築營造界
    之人員，對於工程圍標之事情，自亦有相當之認識。其等既
    已領取標單，並參加廠商之聚餐，席間宣布投小標及圍標事
    宜之協商，均未為異議。且依協議內容，其等亦可分得部分
    搓退費用，已足認難寅○○、庚○○、癸○○、甲○○四人
    已就圍標事宜達成協議。另寅○○、庚○○、癸○○、甲○○四人因同案經原審審理後，認事證明確，判處有期徒刑六
    月，其等不服提起上訴經本院駁回上訴，未再上訴而確定，
    亦可佐證寅○○、庚○○、癸○○及甲○○四人亦有達成本
    件圍標之協議。
(九)、綜上事證，本件被告等就圍標前開工程有達成協議，事證明
    確，被告丙○○、壬○○、乙○○、子○○、辰○○、戊○○、巳○○等人之犯行均洵堪認定。
(十)、又被告丙○○、壬○○、乙○○、子○○之共同選任辯護人
    ，以其四人於犯罪未經發覺前，由選任辯護人於89年2月28
    日或3月1日打電話與中機組聯繫，並於3月2日將其四人帶往
    中機組接受訊問，符合自首要件乙節。惟查化名「大成」者
    於89年2月23日下午5時打電話至中機組檢舉後，中機組人員
    於同日下午6時即趕往嘉鎮餐廳搜證，有看見被告丙○○、
    壬○○在現場（如卷附照片二張），又於翌日前往水資源局
    搜證，亦有看見被告壬○○、乙○○、子○○（以上三人如
    卷附照片各乙張）、丙○○在現場，其中被告丙○○來一下
    即離開，當時從外觀來判斷，可知他們四位在從事圍標工程
    ，但不知他們四位之姓名，而陳律師以電話與中機組聯繫之
    前，中機組人員已知他們四位涉嫌圍標本件工程等情，此經
    證人即承辦本件之中機組人員張序立到庭結證在卷，可見被
    告丙○○、壬○○、乙○○、子○○四人僅係投案，尚難認
    係自首，附此明。另證人卯○○於本院證稱89年2月23日
    有至大里市嘉鎮餐廳，過程不記得了，該講的以前都講了，
    投標金額過程怎麼決定的不太記得了等語，不能為被告巳○○有利之證據，併此敘明。
三、政府採購法第87條第4項規定「意圖影響決標價格或獲取不
    當利益，而以契約、協議或其他方式之合意，使廠商不為投
    標或不為價格競爭」為其構成要件。行為人主觀上有「影響
    決標價格」或「獲取不當利益」之意圖，固成立上開犯罪；
    如兼而有之，亦只能成立單純一罪，不能因行為人有上開二
    意圖，而為圍標行為，而論以二罪。核被告丙○○、壬○○
    、乙○○、子○○、辰○○、戊○○、巳○○所為，主觀上
    有影響決標價格及獲取不當利益之意圖，並以協議為手段，
    而達於使廠商不為投標或不為價格競爭之結果，已達既遂之
    程度，均係犯政府採購法第87條第4項之意圖影響決標價格
    及獲取不當利益，而以協議使廠商不為投標及不為價格之競
    爭罪（按政府採購法業於91年2月6日修正公布，並於同年月
    8日生效，原條文第87條增訂第5項，未遂犯之規定則修正移
    到為第6項，該條文第4項之構成要件及法定刑均未變更，並
    無修正比較之情形，併此敘明）。被告丙○○、壬○○、乙○○、子○○、辰○○、戊○○、巳○○等人及卯○○、藍
    敬鴻、許禮瑩、辛○○、高炳盛、庚○○、甲○○、癸○○
    、己○○、鄭佳順、寅○○、丑○○等人與綽號「阿仁」之
    不詳姓名成年男子間，就上開犯行，有犯意之聯絡及行為之
    分擔，均為共同正犯。原審法院認辰○○因已意中止，未依
    約參與投標，致無從達到目的，係屬中止未遂，依刑法第27
    條規定應減輕其刑；而其餘被告丙○○等人，則屬障礙未遂
    ，均依刑法第26條前段規定減輕其刑，容有誤會。查被告壬○○於87年間曾犯賭博罪，經台灣高等法院台南分院判處有
    期徒刑六月確定，於88年1月18日執行易科罰金完畢；被告
    乙○○於85年間曾因違反麻醉藥品管理條例案件，經台灣台
    南地方法院判處有期徒刑五月確定，於87年12月28日執行完
    畢，有台灣高等法院被告全國前案紀錄表附卷可稽，其二人
    於五年內再犯本件有期徒刑以上之罪，無論依修正前後之刑
    法規定，均為累犯，無有利不利比較之情形，均應依修正後
    刑法第47條第1項規定加重其刑。原審以被告丙○○等人罪
    證明確，對被告丙○○、壬○○、乙○○、子○○、辰○○
    、戊○○、巳○○等人論處罪刑，固非無見。但本件被告等
    之犯行已達既遂之程度，原審認為未遂，嫌有未洽。被告等
    上訴否認犯罪，雖無理由，但原審判決既有上開瑕疵，應由
    本院將原審判決關於被告丙○○、壬○○、乙○○、子○○
    、辰○○、戊○○、巳○○部分撤銷改判。審酌被告丙○○
    、壬○○、乙○○、子○○、辰○○、戊○○、巳○○部等
    人犯罪之動機、目的、手段、對社會所生危害、犯罪後態度
    等一切情狀，分別量處丙○○有期徒刑一年，壬○○、乙○○各處有期徒刑八月，子○○處有期徒刑七月，辰○○、戊○○、巳○○各處有期徒刑六月，並就被告辰○○、戊○○
    、巳○○部分均諭知易科罰金之折算標準。被告戊○○、巳
    ○○以前均未曾受有期徒刑以上刑之宣告，有台灣高等法院
    被告全國前案紀錄表附卷可按，其等因一時失慮，致犯本案
    ，所犯情節尚非重大，經此偵審程序及科刑教訓，當知警惕
    ，應無再犯之虞，認其等所受刑之宣告，均以暫不執行為適
    當，爰均依修正後之刑法規定併予宣告緩刑三年，以勵自新
    。又扣案之廠商聯絡單乙份（計四頁），係被告丙○○所有
    書寫彙整，且為供本件犯罪所用之物，依法併予宣告沒收。
    又被告辰○○雖己意中止，惟其曾犯職罪，經法院於90
    年9月28日判處有期徒刑一年六月，褫奪公權一年，依法不
    能諭知緩刑，併此明。
四、新舊法比較：
    (1)、民國94年2月2日修正公布，95年7月1日施行之刑法第28
    條規定：二人以上共同實行犯罪之行為者，皆為正犯。考其
    立法意旨，係將修正前共同正犯包括陰謀共同正犯及預備共
    同正犯之範圍，縮小在著手實行犯罪概念下共同參與行為者
    為限，始成立共同正犯，爰將實施修正為實行，是以新刑法
    對於共同正犯之規定，與修正前相較，其所定共同正犯之範
    圍與修正前已有變更。但本案之被告等人無論依修正前後之
    規定均成立共犯，自無比較有利不利之問題，應依裁判時之
    規定。(2)、被告壬○○、乙○○，於上開有期徒刑完畢後，
    五年以內故意再犯本件有期徒刑以上之罪，不論依修正前之
    刑法第47條，或修正後之刑法第47條第1項之規定，均構成
    累犯，對被告而言並無有利或不利之情形，自不生新舊法比
    較之問題，應逕依修正前之刑法第47條第1項，論以累犯，
    並加重其刑。(3)、被告辰○○、戊○○、巳○○89年2 月犯
    罪後，刑法第41條關於得易科罰金之案件，由犯最重本刑三
    年以下有期徒刑以下之罪，修正為五年以下有期徒刑以下之
    罪，並已於90年1月12日生效。被告等所犯本件之罪，而受
    六月以下有期徒刑之宣告，依法得易科罰金自屬對被告等有
    利，依刑法第2條第1項規定自應適用90年1月10日修正之刑
    法第41條第1項前段之規定。又被告於犯罪時之刑法第41條
    第1項前段規定：犯最重本刑為3年以下有期徒刑以下之刑之
    罪（90年1月10日修正為5年以下），而受6個月以下有期徒
    刑或拘役之宣告，因身體、教育、職業、家庭之關係或其他
    正當事由，執行顯有困難者，得以1元以上3元以下折算一日
    ，易科罰金。又受刑人行為時之易科罰金折算標準，修正前
    罰金罰鍰提高標準條例第2條前段已刪除規定，就其原定數
    額提高為100倍折算日，則本件被告行為時之易科罰金折算
    標準，應以銀元300元折算一日。惟95年7月1日修正公布施
    行之刑法第41條第1項前段則規定：犯最重本刑為五年以下
    有期徒刑之刑之罪，而受六個月以下有期徒刑或拘役之宣告
    者，得以新台幣一千元、二千元或三千元折算一日，易科罰
    金。比較修正前後之易科罰金折算標準，以90年1月10日修
    正公布前之規定，較有利於受刑人，則應依刑法第2條第1項
    前段，適用90年1月10日刑法第41條第1項前段規定，定其折
    算標準。(4)、又本件被告犯罪後，刑法第33條第5款關於罰
    金法定最低度刑，原規定為銀元一元以上。95年7月1日修正
    公布施行之刑法第33條第5款則規定為新台幣一千元以上，
    以百元計算之。修正後之刑法第33條第5款規定，並非有利
    於行為人，依刑法第2條第1項規定，應適用行為時之規定。
    (5)、95年7月1日施行之刑法，關於緩刑宣告之要件已有修正
    ，新修正刑法第74條第1項關於緩刑宣告之要件，放寬為未
    曾因故意犯罪為要件，不含過失犯。比較新刑法關於緩刑宣
    告之要件，以修正後之刑法第74條第1項有利於被告，依刑
    法第2條第1項，應適用修正後之刑法第74條第1項規定。
五、被告丙○○、壬○○經本院合法傳喚，無正當理由不到庭，
    爰不待其等陳述，逕行判決。
據上論斷，應依刑事訴訟法第369條第1項前段、第364條、第371
條、第299條第1項前段，政府採購法第87條第4項，刑法第2條第
1項、第28條、第47條第1項、第74條第1項第1款、第38條第1項
第2款，90年1月10日修正之刑法第41條第1項前段，修正前罰金
罰鍰提高標準條例第2條前段，判決如主文。
本案經檢察官丁○○到庭執行職務。
中　　華　　民　　國　　96　　年　　6　　月　　13　　日
            刑事第九庭    審判長法　官　陳　筱　珮
                                法　官  康  應  龍
                                法　官  趙  春  碧
上列正本證明與原本無異。
如不服本判決應於收受送達後十日內向本院提出上訴書狀，其未
述上訴之理由者並得於提起上訴後十日內向本院補提理由書 (
均須按他造當事人之人數附繕本)。
                                書記官  胡  美  娟
中　　華　　民　　國　　96　　年　　6 　　月　　14　　日
